【裁判字號】    95,訴,2171
【裁判日期】    951130
【裁判案由】    勞保
【裁判全文】
臺北高等行政法院判決
                                     95年度訴字第02171號
                              .
原      告  乙○○
            丙○○
兼 共  同
訴訟代理人  甲○○
被      告  勞工保險局
代  表  人  丁○○（總經理）
訴訟代理人  戊○○兼送達代收.
            己○○
上列當事人間因勞工保險條例事件，原告不服行政院勞工委員會
中華民國95年5 月5 日勞訴字第0950010883號訴願決定，提起行
政訴訟。本院判決如下：
    主  文
原告之訴駁回。
訴訟費用由原告負擔。
    事  實
一、事實概要：緣原告之被繼承人邱津川於民國（下同）93年12
    月31日由前一投保單位退保，94年4 月1 日再由臺東縣外燴
    服務人員職業工會申報加保，旋於同年5 月3 日因病死亡，
    其受益人即原告甲○○向被告申請邱津川本人死亡給付。經
    被告審查，認邱津川加保後顯無實際從事本業工作，不得由
    該工會申報加保，乃於94年8 月26日以保承職字第09460394
    660 號函（下稱原處分）核定自邱津川加保之日起取消其被
    保險人資格，已繳保險費不予退還；又邱津川於94年5 月3
    日死亡，係屬保險效力停止後發生之事故，原告所請邱津川
    本人死亡給付應不予給付。原告甲○○不服，向勞工保險監
    理委員會（下稱勞保監理會）申請審議，經該會於95年1 月
    24日以94保監審字第3320號審定書駁回後，復提起訴願，亦
    遭駁回，遂提起本件行政訴訟。嗣追加其餘繼承人乙○○、
    丙○○為共同原告。
二、兩造聲明：
  (一)原告聲明求為判決：
    1.訴願決定、審議審定及原處分均撤銷。
    2.被告應作成核付原告被保險人邱津川死亡給付新臺幣（下
      同）798,000 元及自94年6 月1 日起至清償日止，按年息
      5%計算之利息。
  (二)被告聲明求為判決：駁回原告之訴。
三、兩造之主張：
甲、原告主張之理由：
一、邱津川自86年6 月10起陸續投保勞工保險，累計年資達6 年
    多。邱津川於94年1 月11日以每日薪資860 元得標臺東森林
    公園苗圃、臺東苗圃、臺東森林公園養護招募臨時工，並以
    受僱人之身份代表簽屬臺東縣政府委託勞務契約書。邱津川
    於該期間仍正常從事勞務工作，且有見證人之聲明書為證，
    至94年4 月止仍按月取得臺東縣政府所匯入之勞務所得，可
    以很確定的邱津川於該期間確實從事勞務工作。然因限於該
    契約中（含勞、健保費由得標者自己承受）之約定，邱津川
    無奈被迫中斷勞保。然而邱津川仍有不定期從事外繪之工作
    ，故於94年4 月1 日再由臺東縣外燴服務人員職業工會參加
    勞工保險，與前段勞保有效期僅中斷3 個月。
二、邱津川於94年3 月29日經診斷為直腸癌，而其係93年12月31
    日退出勞工保險，後來94年4 月1 日再加保，中間有中斷3
    個月，此中斷期間邱津川並未就醫，而不知得到癌症。邱津
    川於94年4 月1 日曾幫忙訴外人曾富吉做外燴（切菜）的工
    作，同年4 月1 日以後有繼續做4 天，日期是4 月2 日、3
    日、4 日、5 日，其他日子則沒有，且4 月1 日之前如果曾
    富吉有工作，就找邱津川去做。邱津川於94年4 月初只是有
    腹脹，可是還能工作，於94年4 月8 日到醫院就診時，醫生
    告訴邱津川已經癌症末期，所以邱津川的心情就變的很差，
    沒有辦法工作。又邱津川所參與之工作，並非吃力或需長時
    間精神集中之工作，所以對於被保險人之體力及負擔上，並
    無任何不勝或是障害之情況，期間也無任何異狀，至就醫時
    ，情況已如同起訴狀所載之程度。是本件就邱津川的生理及
    健康狀況而言，固受有癌症疾病之患者，但該病症並無侵犯
    到邱津川之中樞神經系統、肢體及其他生理上活動必要之身
    體組織，事實上並無構成被保險人不能參與其工作之障害程
    度，所以對於被保險人之投保資格及被保險人之身份，當無
    任何喪失資格的理由，或排除條件存在，被告以草率推測，
    徒以認定邱津川無法勝任一般勞作，並取消被保險人資格，
    實乏堅強之依據，顯屬違法。
三、依據勞工保險條例第19條第1 項規定：「被保險人或其受益
    人，於保險效力開始後、停止前發生保險故者，得依本條例
    規定，請領保險給付。」及被告原處分說明第3 點所示：「
    ．．．惟若邱君於93年12月31日自前一投保單住退保前，在
    勞保加保有效期間曾因死亡之相同疾病門診或住院治療，符
    合同條例第20條規定，得檢具邱君就診之醫療院所出具之診
    斷證明書正本送局憑辦。」即已表明在保險期間若有相關病
    況，即可辦理。然而被保險人為求三餐溫飽，忽略自身體況
    ，在經濟拮据情況下，能省則省，而未就醫，以致發現病症
    時已為癌症末期。因邱津川沒有使用保險資源，而無法提供
    相關之就醫記錄，但並未表示其癌症病況尚未發生。被告如
    據此拒絕給付，無異是鼓勵勞工浪費醫療資源，留下治療病
    歷以備不時之需，如此作法是否妥當？
四、另被告於庭前時再次表明，如邱津川在保險期間內曾因死亡
    之相同疾病門診或住院治療，得檢具相關資料，送局憑辦。
    針對此點，依據95年1 月27日司法院釋字第609 號解釋，乃
    對於受益人請領死亡給付之權利，增加勞工保險條例所無之
    限制，與憲法第23條所定法律保留原則有違，於此範圍內，
    不再適用。被告對上開解釋知情，卻以此卑劣手段殘害勞工
    ，令人髮指。在被保險人有效之保險期間內，發生保險範圍
    之事故（死亡）時，被保險人之家屬當然有請求保險金給付
    之權利。被告以該傷病須在保險有效期間發生為條件，其受
    益人始得請領死亡給付，對於被保險人權益，已明顯違憲且
    有重大不利益之侵害。故依據上述解釋之要旨，本件訴訟之
    情形，當然符合本保險給付之要件，而原告之請求當然有理
    由。
五、參照最高行政法院94年8 月31日94年度判字第1330號判決中
    該案上訴人之主張，依東吳大學副教授郗磊風「對付癌症的
    總體戰」所載：「癌症是一種慢性、全身性、退化性、血液
    性、缺乏性的中毒症。癌症並非一夜之間突然發生。癌症在
    表現為腫瘤前，通常已潛伏多年。根據美國凱利醫師（Dr.W
    illiamD.Kelley），平均潛伏期為39個月，這就是所謂癌前
    時期（Precancerous）。查本件邱津川於94年3 月21日初診
    ，同年月29日經大腸鏡檢查確定為直腸癌，發現時已為癌末
    第4 期。依據醫理及經驗法則判斷，癌症之病症形成並非一
    朝一夕，潛伏期更不只短短3 個月就可達至癌末第4 期，邱
    津川也絕非於停保期間發病，而是長期的形成，只是邱津川
    不知已發生。因此可以確定的是邱津川之病症發生在勞保有
    效期間，而發現時係在保險效力中斷期間。
六、參照前揭最高行政法院94年度判字第1330號判決之案例，其
    案情與本案相同，該案判決勞工保險局敗訴。依憲法第7 條
    及行政程序法第7 條之規定，基於差別待遇禁止原則，本件
    應為相同之處理。另本件訴願決定偏頗的對於有利於被保險
    人之醫學文獻隻字未提，有違行政程序法第9 條之規定。
乙、被告主張之理由：
一、按勞工保險係屬在職保險，應有實際工作之事實方得加保。
    查邱津川於93年12月31日由前一投保單位退保，94年4 月1
    日再由臺東縣外燴服務人員職業工會申報加保，旋於同年5
    月3 日因病死亡，據行政院衛生署臺東醫院（以下簡稱臺東
    醫院）94年6 月29日以94東醫社字第0940003249號函載：「
    邱君94年3 月20日起至94年5 月3 日止，多次至該院門診就
    醫並曾住院3 次。這段日子病人邱君身體狀況日益惡化。94
    年3 月22日診斷為轉移型肝癌，於94年3 月29日經大腸鏡檢
    查確定為大腸癌。94年4 月1 日身體狀況已不好而相當虛弱
    ，無法勝任一般勞作。邱君所罹患之大腸癌及肝癌無法手術
    切除，又放射線及化學治療也無法改善其病情。邱君所罹患
    之大腸癌及肝癌由於已發生轉移現象，即使用盡一切手段及
    方法亦無法控制及改善其日益惡化之病情，況且邱君在94年
    3 月21日發現肝部異常，在不到兩個月期間即辭世，可見疾
    病惡化之快速。」又原告雖檢附曾富吉於94年6 月13日出具
    之工作證明，該工作證明略載：「邱津川君生前確於94年度
    在我外燴行號下曾短期工作。本外燴行號不定期依工作量需
    求會聘請散工廚師，工作時間不定，需視外燴場次大小而定
    。工資則以實際工作內容訂定，或掌廚或切洗菜，薪資即以
    現金核發，邱津川於94年3 月中起至4 月間曾工作4 日，因
    外燴工作不打卡，所以無出席證明。」，惟無法具體提出薪
    資或工作記錄證明邱津川自94年4 月1 日加保後有從業之事
    實。據上，被告核定自94年4 月1 日起取消邱津川被保險人
    資格，原告所請邱津川本人死亡給付應不予給付，要屬當然
    。
二、原告主張邱津川於94年1 月11日以每日得標臺東森林公園苗
    圃、臺東苗圃、臺東森林公園養護招募臨時工，並以受僱人
    之身份代表簽屬臺東縣政府委託勞務契約書，該期間仍正常
    從事勞務工作乙節，惟查勞工保險條例第72條第l 項規定：
    「投保單位不依本條例之規定辨理保險手續者，按自僱用之
    日起，至參加保險之日止應負擔之保險費金額，處以2 倍罰
    鍰。勞工所受之損失，並應由投保單位依本條例規定之給付
    標準賠償之。」邱津川生前若確為臺東縣政府所僱傭之員工
    ，該單位未依規定為其申報加保，原告得依前揭規定向該單
    位請求民事損害賠償。
三、經被告向中央健康保險局調取邱津川就醫記錄，亦查無邱津
    川有勞工保險條例第20條第2 項所規定在保險效力停止之日
    起1 年內，因同一傷病及其引起之疾病致死亡者之適用。又
    原告所舉最高行政法院94年判字第1330號判決與本件案情不
    同，實難以比附援引，原告之見，顯有誤會。
    理  由
壹、程序方面：
一、本件原告起訴後，被告之代表人已由史哲變更為蔡吉安再變
    更為丁○○，茲各由新任代表人具狀聲明承受訴訟，核無不
    合，應予准許，先為明。
二、本件原告乙○○、丙○○，前雖未就原處分申請審議及提起
    訴願，惟其既與另一原告甲○○同為勞工保險條例第65條第
    1 款之遺屬津貼受領者及被保險人邱津川之繼承人，依法對
    系爭勞保死亡給付，為利害關係人，於原告甲○○提起訴願
    後，不服訴願決定，自得共同提起行政訴訟。
貳、實體方面：
一、按「年滿15歲以上，60歲以下之左列勞工，應以其僱主或所
    屬團體或所屬機構為投保單位，全部參加勞工保險為被保險
    人：．．．七無一定僱主或自營作業而參加職業工會者。」
    、「勞工保險之保險費一經繳納，概不退還。但非歸責於投
    保單位或被保險人之事由所致者，不在此限。」、「被保險
    人或其受益人，於保險效力開始後，停止前發生保險事故者
    ，得依本條例規定，請領保險給付。」、「被保險人在保險
    有效期間所發生之傷病事故，於保險效力停止後，必須連續
    請領傷病給付或住院診療給付者，1 年內仍可享有該項保險
    給付之權利；傷病給付期限依第35條及第36條規定；住院診
    療之被保險人經保險人自設或特約醫院認為可出院療養時應
    即出院（第1 項）。被保險人依前項規定連續請領保險給付
    期間內，因同一傷病及其引起之疾病致殘廢或死亡者，仍得
    護領殘廢給付或死亡給付。其非因病癒而經保險人自設或特
    約醫院同意出院後，在保險效力停止之日起1 年內，因同一
    傷病及其引起之疾病致殘廢或死亡者亦同（第2 項）。」、
    「投保單位故意為不合本條例規定之人員辦理參加保險手續
    ，領取保險給付者，保險人應依法追還；並取消該被保險人
    之資格。」、「被保險人死亡時，按其平均月投保薪資，給
    與喪葬津貼5 個月。遺有配偶、子女及父母、祖父母或專受
    其扶養之孫子女及兄弟、姊妹者，並給與遺屬津貼；其支給
    標準，依左列規定：一參加保險年資合計未滿1 年者，按被
    保險人平均月投保薪資，1 次發給10個月遺屬津貼。二參加
    保險年資合計已滿1 年而未滿2 年者，按被保險人平均月投
    保薪資，1 次發給20個月遺屬津貼。三參加保險年資合計已
    滿2 年者，按被保險人平均月投保薪資，1 次發給30個月遺
    屬津貼。」勞工保險條例第6 條第1 項第7 款、第16條第2
    項、第19條第1 項、第20條、第24條及第63條分別定有明文
    。
二、本件原告之被繼承人邱津川於93年12月31日由前一投保單位
    退保，94年4 月1 日再由臺東縣外燴服務人員職業工會申報
    加保，旋於同年5 月3 日因病死亡，其受益人即原告甲○○
    申請邱津川本人死亡給付。案經被告審查，認依邱津川之子
    丙○○檢附有曾富吉出具之說明書及邱津川曾就診之臺東醫
    院函載等認邱津川加保後顯無實際從事本業工作，不得由該
    工會申報加保，乃於94年8 月26日以本件原處分核定自邱津
    川加保之日起取消其被保險人資格，已繳保險費不予退還；
    又邱津川於94年5 月3 日死亡，係屬保險效力停止後發生之
    事故，原告所請邱津川本人死亡給付應不予給付。原告甲○
    ○不服，向勞保監理會申請審議，經該會審定申請審議駁回
    ，又提起訴願，亦遭駁回之事實，有勞工保險本人死亡給付
    申請書暨給付收據、勞保本人死亡受理編審清單、死亡證明
    書、戶籍謄本、臺東醫院94年6 月29日94東醫社字第094000
    3249號函暨病歷資料、工作證明、中央健康保險局函附保險
    對象住診就醫記錄明細表、原處分、審定書、訴願決定書等
    附卷可稽，自堪信為真實。
三、本件原告主張被保險人邱津川自86年6 月10日起即陸續投保
    勞工保險，於94年1 月起至4 月止以受僱人身份代表簽署臺
    東縣政府委託勞務契約書，從事勞務工作，然限於契約約定
    ，勞、健保由自己承受，始中斷勞保，另因邱津川有不定期
    從事外燴工作，故於94年4 月1 日再加入臺東縣外燴服務人
    員職業工會參加勞工保險，期間僅中斷勞保3 個月。邱津川
    於94年3 月21日初診，同年月29日經檢查確定為直腸癌，發
    現時已癌末第4 期，但以癌症表現為腫瘤前，平均潛伏期為
    39個月之文獻資料所載，可知邱津川非在停保期間發病，只
    是發現時在斷保期間，因此被保險人傷病之發生在勞保有效
    期，就當受勞工保險條例之保障云云。被告則以依邱津川之
    病況，難謂其加保時有實際從業能力與事實，自不得由工會
    申報加保，故本院應審究者乃邱津川於94年4 月1 日加保當
    時及其後，究有無實際從事本業工作之事實，又原告主張邱
    津川上揭所患傷病發生在加保有效期間，仍應受勞工保險條
    例之保障是否有理由等問題。
四、按「當事人就主張之事實須負舉證責任，倘其所提出之證據
    不足為主張事實之證明，自不能認其主張之事實為真實。」
    此參諸最高行政法院36年判字第16號判例自明；次查勞工保
    險係在職保險，應有實際從事本業工作並以所獲報酬之無一
    定雇主或自營作業者，始得依照勞工保險條例第6條第1項第
    7 款之規定，由所屬本業職業工會申報加保。被保險人邱津
    川前於93年12月31日自前一投保單位退保，時隔近3 個月，
    於94年4 月1 日由臺東縣外燴服務人員職業工會申報加保，
    自應以加保時及其後有從事外燴服務人員本業工作之事實為
    必要。按被保險人之勞保加保係採申報作業，勞保投保資格
    經所屬投保單位審查後向被告申報加保，若加保表資料填寫
    齊全，被告即受理其加保，並開始收繳保險費，惟被告認為
    有必要時，仍得依勞工保險條例第24條、第28條規定，調查
    其投保資格，故經投保單位申報加保並按時繳納勞保保險費
    並不表示即具合法勞保加保資格，若經被告查明其投保資格
    不符規定，被告仍應依勞工保險條例第24條規定取消其被保
    險人資格。
五、原告主張邱津川於94年4 月1 日加保時及加保後有受僱曾富
    吉從事外燴工作云云，並檢附曾富吉出具之工作證明1 紙為
    證。茲據曾富吉於94年6 月13日出具之工作證明載：「此書
    之建立為證明已故邱津川先生確於94年度在我外燴行號下曾
    短期工作。本外燴行號不定期依工作量需求會因此聘請散工
    廚師，工作時間不定，需視外燴場次大小而定。薪資則以實
    際工作內容訂定，或掌廚或切洗菜，薪資即以現金核發，已
    故邱津川先生於94年3 月中起至4 月間曾工作4 日，因外燴
    工作不打卡故，所以無出席證明，僅此書已為列證。」等語
    ，有該工作證明1 紙附原處分卷可參。惟參諸原告於本院審
    理時陳稱：邱津川94年4 月1 日幫忙曾富吉做外燴的工作，
    4 月1 日以後有作4 天日期是4 月2 日、3 日、4 日、5 日
    ，其他日子都沒去，4 月1 日之前如果曾富吉有工作的話，
    就找邱津川去做等語（參見本院卷第42頁），則依原告之陳
    述可知，邱津川至曾富吉處做外燴之工作，於94年4 月份即
    有5 天，此顯與曾富吉出具之證明書上所載邱津川至其處94
    年3 、4 月間曾工作4 日一節不符。且原告並未提出邱津川
    至曾富吉處從事工作之出勤紀錄或受薪資料以實其說，尚難
    僅憑前開與原告陳述不符之工作證明即為原告此部分有利之
    認定。此外，原告就邱津川確有實際從事加保工作情形之相
    關資料既未舉證以實其說，原告此項主張尚難採信。
六、再參以邱津川生前就醫之臺東醫院函復被告函件略以，邱津
    川在94年3 月20日因腹脹胸悶至本院急診室就醫，94年3 月
    21日至內科門診就診並排腹部超音波檢查，晚間因腹脹非常
    不適再次就醫並住院。邱津川初診時主要症狀為腹脹、食慾
    不振、全身不適等，健康情形尚可。94年3 月20日因病至本
    院就診前並未至其他醫院求醫。94年3 月20日起至94年5 月
    3 日止，多次至本院門診就醫並曾住院3 次。這段日子安排
    腹部電腦斷層攝影、抽血檢驗癌症指數、大腸鏡檢查、病理
    切片檢查、放腹水減壓、點滴補充營養等，病人身體狀況日
    益惡化。於94年3 月22日診斷為轉移型肝癌，於94年3 月29
    日經大腸鏡檢查確定為大腸癌。94年4 月1 日身體狀況已不
    好而相當虛弱，無法勝任一般勞作。邱津川所罹患之大腸癌
    及肝癌無法手術切除，又放射線及化學治療也無法改善其病
    情。其所罹患之大腸癌及肝癌由於已發生轉移現象，即使用
    盡一切手段及方法亦無法控制及改善其日益惡化之病情，況
    且邱津川在94年3 月21日發現肝部異常，在不到2 個月期間
    即辭世，可見疾病惡化之快速等情，有該醫院94年6 月29日
    94東醫社字第0940003249號函暨病歷資料附原處分卷可稽，
    可見邱津川自94年3 月20日起身體狀況確有不佳，且其病情
    有惡化快速之情形，又其於94年4 月1 日身體狀況已不好，
    而相當虛弱，難認可勝任一般勞作。復參以據被告提出邱津
    川住診及門診就醫紀錄可知，邱津川住院日期分別為94年3
    月21日至同年3 月22日、94年4 月7 日至同年4 月14日、94
    年4 月21日至同年5 月3 日；就醫日期於94年3 、4 月期間
    ，94年3 月間為該月20日、21日、23日、24日、26日、27
    日、28日、29日，94年4 月間為該月2 日、5 日、6 日、7
    日、15日、19日，有中央健康保險局保險對象住診及門診就
    醫記錄明細表附原處分卷及本院卷可參，可見邱津川自94年
    3 月20日就醫起，於94年3 、4 月間乃有多日在醫院就診或
    住院之情形，足見其身體狀況確屬不佳。又參以邱津川於94
    年4 月2 日、5 日有至醫院就診之紀錄，此與原告所稱邱津
    川於94年4 月2 日、5 日仍至曾富吉處幫忙做外燴工作一節
    亦顯有矛盾，因此，原告此部分所述，不足採信。
七、據上，原告既無法舉證證明邱津川確有於94年4 月1 日加保
    時及加保後實際從事本業工作並獲報酬維生之事實，且參諸
    邱津川之身體狀況確自94年3 月間起即有不佳之情形及原告
    所稱邱津川於94年4 月2 日及同年月5 日工作期間，仍有至
    醫院就診之情形以觀，邱津川未實際從事本業之工作洵堪認
    定。被告依此核定邱津川加保當時並未實際從事工作，取消
    其投保資格，並無不合。至原告所指司法院釋字第609 號解
    釋所示，在被保險人有效之保險期間內，發生保險範圍之事
    故（死亡）時，被保險人之家屬當然有請求保險金給付之權
    利。被告以該傷病須在保險有效期間發生為條件，其受益人
    始得請領死亡給付，對於被保險人權益，已明顯違憲且有重
    大不利益之侵害之論述，核與本件被保險人邱津川係因其於
    加保時並未實際從事工作，始為被告取消其投保資格之情形
    不同，自無從予以比附援引，附此敘明。
八、再按行政程序法第36條、第40條、第43條分別規定：「行政
    機關應依職權調查證據，不受當事人主張之拘束，對當事人
    有利及不利事項一律注意。」、「行政機關基於調查事實及
    證據之必要，得要求當事人或第三人提供必要之文書、資料
    或物品。」、「行政機關為處分或其他行政行為，應斟酌全
    部陳述與調查事實及證據之結果，依論理及經驗法則判斷事
    實之真偽，並將其決定及理由告知當事人。」查被告係勞工
    保險之保險人，於當事人向其提出勞工保險各項給付申請時
    ，被告須開始行政程序，並有上揭依職權調查證據之義務，
    茲以被告作成原處分前，業已參據原告所提出之工作證明，
    並向被保險人邱津川就診之臺東醫院函詢邱津川病情並調取
    其病歷資料，綜合審查而為終局之核定，且於原處分中業將
    何以不採原告主張之理由予以敘明，被告原處分自屬於法有
    據。
九、至原告主張邱津川所患疾病乃在加保期間即已發生，仍應受
    勞工保險條例之保障云云。查本件原告所請領者係被保險人
    邱津川之死亡給付，自應符合請領死亡給付之要件，惟如上
    所述，邱津川於94年4 月1 日加保時既因未有從事加保工作
    之事實，而經被告自94年4 月1 日起取消其加保資格，則邱
    津川於94年5 月3 日死亡，難認為保險效力期間發生之事故
    ，故不得依勞工保險條例第19條1 項規定請領邱津川本人之
    死亡給付。又經被告向中央健康保險局調取邱津川就醫記錄
    ，查得邱津川因上揭疾病就診之初診日期為自94年3 月20日
    起，然該段期間邱津川並未參加勞工保險，屬中斷勞保效力
    期間，此為兩造所不爭，復有上揭邱津川之就診資料可參，
    另參以原告並未提出邱津川於93年12月31日在前一投保單位
    退保前，即有因與死亡相同疾病就診或治療之資料，亦難認
    邱津川符合勞工保險條例第20條第2 項所規定在保險效力停
    止之日起1 年內，因同一傷病及其引起之疾病致死亡者得請
    領死亡給付之適用。原告主張邱津川之癌症發生在勞保有效
    期間，即應受勞工保險條例之保障云云，惟對於邱津川確有
    於勞保有效期間發生該疾病之有利事實，並未舉證以實其說
    ，至所舉參考文獻，尚不足為其具體案情之有利證據。另原
    告所舉最高行政法院94年判字第1330號判決之案情，核與本
    件不同，無從予以比附援引，原告此項主張，顯有誤會。
十、另原告主張邱津川於94年1 月11日以每日得標臺東森林公園
    苗圃、臺東苗圃、臺東森林公園養護招募臨時工，並以受僱
    人之身份代表簽屬臺東縣政府委託勞務契約書，該期間仍正
    常從事勞務工作云云，惟查勞工保險條例第72條第l 項規定
    ：「投保單位不依本條例之規定辨理保險手續者，按自僱用
    之日起，至參加保險之日止應負擔之保險費金額，處以2 倍
    罰鍰。勞工所受之損失，並應由投保單位依本條例規定之給
    付標準賠償之。」邱津川生前若確為臺東縣政府所僱傭之員
    工，該單位未依規定為其申報加保，致申請人遭受損失，申
    請人自得檢具相關資料逕向該單位請求損害賠償，此核與本
    件死亡給付之請求是否有理由無涉，亦無從為本件有利之認
    定。
十一、綜上所述，原告起訴論旨，均無可採。從而，被告以邱津川
    所患經臺東醫院認定其應不能勝任一般勞作，難以認定其確
    有受僱實際工作，應不得由該工會加保，乃核定自94 年4月
    1 日起取消其投保資格，已繳之保險費不予退還。邱津川94
    年5 月3 日死亡係退保後發生之事故，不符勞工保險條例第
    19條第1 項規定，所請邱津川本人死亡給付不予給付。惟若
    邱津川於93年12月31日自前一投保單位退保前，在勞保加保
    有效期間曾因死亡之相同疾病門診或住院治療，符合同條例
    第20條規定，得檢具邱津川就診之醫療院所出具之診斷證明
    書正本送被告憑辦等情，經核並無違誤，審議審定及訴願決
    定予以維持，俱無不合。原告徒執前詞聲明撤銷訴願決定、
    審議審定及原處分，並訴請判命被告作成核付原告邱津川本
    人死亡給付之行政處分，均為無理由，應予駁回。
十二、本件事證已臻明確，兩造其餘之主張及陳述，均與本件判決
    結果不生影響，故不逐一論述，併此敘明。
據上論結，本件原告之訴為無理由，爰依行政訴訟法第98條第3
項前段、第104條，民事訴訟法第85條第1項前段，判決如主文。
中    華    民    國    95    年    11    月    30    日
                       第三庭審判長法  官  姜素娥
                                   法  官  吳東都
                                   法  官  陳秀
上為正本係照原本作成。
如不服本判決，應於送達後20日內，向本院提出上訴狀並表明上
訴理由，如於本判決宣示後送達前提起上訴者，應於判決送達後
20日內補提上訴理由書（須按他造人數附繕本）。
中    華    民    國    95    年    11    月    30    日
                                   書記官  楊子鋒


司法院資訊處製作；財團法人民間司法改革基金會備份。
